【裁判字號】    98,財管,68
【裁判日期】    981130
【裁判案由】    選任遺產管理人
【裁判全文】
臺灣臺北地方法院民事裁定               98年度財管字第68號
聲  請  人  內政部北區老人之家
法定代理人  乙○○
上列聲請人聲請指定被繼承人甲○○之遺產管理人事件，本院裁
定如下：
    主      文
指定財政部國有財產局台灣北區辦事處為被繼承人甲○○（男、
民國○○年○月○日生、身分證統一編號：Ｚ000000000號、生前住所
：台北縣新店市○○路83號、於民國98年7月1日死亡）之遺產管
理人。
准對被繼承人甲○○之繼承人為承認繼承之公示催告。被繼承人
甲○○之大陸地區以外之繼承人，應自前項公示催告最後登載新
聞紙之日起，壹年內承認繼承，其大陸地區之繼承人，應自被繼
承人甲○○死亡之日起參年內以書面向本院為繼承之表示，上述
期限屆滿，無繼承人承認繼承時，被繼承人甲○○之遺產，於清
償債權，並交付遺贈物後，如有剩餘即歸屬國庫。
聲請人應於本裁定確定之日起貳拾日內將本裁定登載公報、新聞
紙或其他相類之傳播工具，並將登載證據檢送本院，逾期視為撤
回公示催告之聲請。
程序費用由被繼承人甲○○之遺產負擔。
    理      由
一、按繼承開始時，繼承人有無不明，而無親屬會議或親屬會議
    未於一個月內選定遺產管理人者，利害關係人得聲請法院選
    任遺產管理人，並由法院依公示催告程序，定六個月以上之
    期限，公告繼承人，命其於期限內承認繼承，民法第1177條
    、第1178條第1項、第2項規定甚明。又「前條第一項之遺產
    事件，除應適用第68條之情形外，由繼承人、利害關係人、
    或檢察官聲請法院指定財政部國有財產局為遺產管理人，管
    理其遺產」，此經台灣地區與大陸地區人民關係條例第67條
    之1亦定有明文。
二、本件聲請意旨略以：被繼承人甲○○為聲請人之院民，被繼
    承人於民國98年7月1日過世，身後遺有郵政存簿儲金簿款項
    13145元、臺北縣鶯歌鎮農會活期性存款存摺款項485元。被
    繼承人於91年間因孤苦無依、無扶養義務人而入住聲請人家
    ，入住期間亦無親屬前來探視，無法召開親屬會議，其繼承
    人有無不明，而聲請人與被繼承人有利害關係，為此，聲請
    指定被繼承人甲○○之遺產管理人等語。
三、經查，聲請人之前揭主張，業據其提出之被繼承人甲○○之
    除戶謄本、死亡證明書、遺產清冊、郵政存簿儲金簿影本、
    臺北縣鶯歌鎮農會活期性存款存摺影本、行政院國軍退除役
    官兵輔導委員會函等件為證，自堪信為真實。故依首揭法條
    規定，自得由利害關係人提出聲請指定遺產管理人並為承認
    繼承之公告。爰依法為被繼承人選任財政部國有財產局台灣
    北區辦事處為遺產管理人且為承認繼承之公示催告。
四、依非訟事件法第21條第1項規定，裁定如主文。
中    華    民    國    98    年    11    月    30    日
                  家事法庭法  官  李維心
正本係照原本作成。
如對本裁定抗告，須於裁定送達後 10 日之不變期間內，向本院
提出抗告狀。
中    華    民    國    98    年    12    月    1     日
                          書記官  譚鈺陵

司法院資訊處製作；財團法人民間司法改革基金會備份。
